【裁判字號】    99,保險簡上,2
【裁判日期】    991229
【裁判案由】    侵權行為損害賠償
【裁判全文】
臺灣板橋地方法院民事判決           99年度保險簡上字第2號
上  訴  人  廖堡堂
被  上訴人  富邦產物保險股份有限公司
法定代理人  陳燦煌
訴訟代理人  翁豐榮
            翁紹唐
上列當事人間請求侵權行為損害賠償事件，上訴人對於中華民國
99年7 月15日本院板橋簡易庭99年度板簡字第989 號第一審判決
提起上訴，經本院於民國99年12月15日言詞辯論終結，判決如下
：
    主  文
上訴駁回。
第二審訴訟費用由上訴人負擔。
    事實及理由
一、被上訴人主張：上訴人於民國98年10月3 日10時10分，駕駛
    車號DP-0693 號車，行經臺北市○○路○ 段411 巷口處，因
    有未依號誌指示左轉彎之過失，致碰撞由訴外人張雅雯所駕
    駛之5268-PP 號車，該車因而受損，現場由臺北市政府警察
    局交通大隊內湖交通隊派員處理。查上揭受損之5268-PP 號
    車已向被上訴人投保車體損失險，且尚在保險期間中，經被
    保險人即訴外人和運租車股份有限公司（下稱和運公司）向
    被上訴人書面通知辦理出險且經查證屬實，並賠付必要修復
    費用合計新臺幣（下同）198,636 元（工資：27,319元、零
    件：171,317 元），被上訴人同時依保險法第53條規定，取
    得被保險人對債務人之損害賠償請求權。按「汽車、機車或
    其他非依軌道行駛之動力車輛，在使用中加損害於他人者，
    駕駛人應賠償因此所生之損害。」、「不法毀損他人之物者
    ，應向被害人賠償其物因而減損之價額。」民法第191 條之
    2 、第196 條定有明文。本件事故中，上訴人既因過失致被
    上訴人所承保之車輛受損，依上開條文規定自應負損害賠償
    之責。為此，爰依侵權行為損害賠償之法律關係，求為判決
    上訴人應給付被上訴人198,636 元及自本訴狀送達之翌日起
    至清償日止，按年息百分之5 計算之利息等語（原審判命上
    訴人應給付被上訴人140,688 元，並駁回被上訴人其餘之訴
    。上訴人就其敗訴部分提起上訴；被上訴人就其敗訴部分未
    聲明不服，已告確定），併為答辯聲明：上訴駁回。
二、上訴人則以：(一)本件雖經管轄之交通單位鑑定，但只依被上
    訴人承保車輛駕駛人片面之詞分析研判，該道路交通事故現
    場圖註明肇事路口未有錄影監視器，可知上訴人違規證據不
    足，而現場圖也經測量照相，證實Ｂ車（即被上訴人承保之
    5268-PP 號車）撞上Ａ車（即上訴人之DP-0693 號車）之尾
    端。(二)該路口為幹道、巷口，都有紅綠燈，行人穿越道（紅
    斑馬線），且該路段行人眾多，因該地為科學園區，辨公大
    樓，及附近商店、食堂甚多，整日車水馬龍，出入人口頻繁
    ，任何車輛行經該路段，應多加注意。(三)據道交通安全規則
    第93條規定，在市區道路時速不得超過40公里。第103 條規
    定汽車行近行人穿越道前，應減速慢行。(四)被上訴人承保車
    輛之駕駛人應負應注意而未注意之責。依被上訴人所提車輛
    損害之嚴重，就以一般開車人經驗法則可知，該駕駛人有違
    規超速，行近行人穿越道前也未減速慢行，行人眾多路口也
    未加注意，故在快速重大衝擊下損壞之大當想可知（依被上
    訴人所提車輛損害內容，其頭車受損嚴重，即可判定）。況
    該駕駛人為租車人，或有對所租車輛操控生疏之情事。(五)如
    有依規定駕駛，該注意有注意，既可避免事故發生，縱有不
    料之狀況發生，充其量也其是輕微之擦撞。其實所有用路人
    都應負可避免發生任何事故之責任與義務。(六)上訴人之車輛
    被撞損，亦無求償。上訴人更無故意或重大過失，結果全負
    重責，實有不公，亦不符責任負擔之比例原則等語，資為抗
    辯。併為上訴聲明：原判決廢棄；被上訴人在第一審之訴及
    假執行之聲請均駁回。
三、本件上訴人於前揭時地駕駛DP-0693 號車，與訴外人張雅雯
    所駕駛之5268-PP 號車發生碰撞，該5268-PP 號車因而受損
    ，且該5268-PP 號車已向被上訴人投保車體損失險，經被保
    險人和運公司向被上訴人書面通知辦理出險，被上訴人因而
    賠償修復費用合計198,636 元（工資：27,319元、零件：17
    1,317 元）等情，有道路交通事故當事人登記聯單、行車執
    照、駕駛執照、車險理賠申請書、估價單、車損照片及統一
    發票等件影本為證（見本院99年度板簡調字第332 號卷第5
    至17頁），並為兩造所不爭執，自為真實。
四、被上訴人主張本件車禍之發生係上訴人有未依號誌左轉彎之
    過失所致，則為上訴人所否認，並以前開情詞置辯。經查：
  (一)本件車禍發生後，經臺北市政府警察局交通警察大隊前往現
    場調查結果，其肇事經過：「Ａ車DP-0693 號自小客車（即
    上訴人駕駛）沿內湖路1 段西向東行駛第1 車道至肇事地點
    左轉時，右後側車身與沿同路東向西行駛第2 車道之Ｂ車52
    68-PP 租賃車（即訴外人張雅雯駕駛）前車頭撞及後，致Ａ
    車車尾再與沿內湖路1 段411 巷口北向南待轉之Ｃ車CLV-36
    6 號普通重型機車（即證人李學士駕駛）左側車身撞及而肇
    事。」肇事分析：「1.據本案道交通事故調查報告表(二)所載
    ，Ａ、Ｂ車駕駛人經觀察，均未飲酒，且Ａ、Ｃ車駕駛人均
    表示不用檢測。2.Ａ車駕駛稱：西向北左轉時，號誌還是直
    行及右轉綠燈，當我左轉後先與Ｂ車撞及，再撞及Ｃ車。3.
    Ｂ車駕駛稱：東向西行駛第2 車道，號誌是直行綠燈，見Ａ
    車要左轉便馬上煞車，但仍撞及。4.Ｃ車駕駛稱：待轉時，
    Ａ車先與Ｂ車撞及後，再撞及我車。5.見證人稱：肇事當時
    東向西號誌是直行綠燈，西向東號誌是直行及右轉綠燈。」
    肇事研判或（違規事實）：「Ａ車DP-0693 號自小客車：1.
    未依號誌指示左轉彎（依見證人證言）〈第48條第1 項第02
    款〉。2.違反道交通安全規則肇事致人受傷〈第61條第3 項
    第〉。Ｃ車CLV-366 號普通重型機車：1.駕駛汽車未隨身攜
    帶駕駛執照〈第25條第1 項第03款〉。2.行照未隨身攜帶〈
    第14條第1 項第02款〉」等情，此有臺北市政府警察局交通
    警察大隊道路交通事故初步分析研判表、道路交通事故現場
    圖、道路交通事故補充調查資料表、交通事故談話紀錄表、
    現場照片附卷可稽（見上開板簡調字卷第25至33頁、第36至
    39頁）。
  (二)又證人李學士於本院準備程序時到庭證稱：「（98年10月3
    日上午10點10分左右你有無騎機車在台北市○○路○段411
    巷口有發生車禍？）有。（當時情形如何？）因為我住家在
    附近，我當時是由內湖路一段由東往西停在411 巷口的紅綠
    燈待轉。我經過內湖路一段與411 巷口時那時是綠燈，我在
    那邊停了一陣子，有目睹車禍的發生。當時上訴人駕駛休旅
    車是在內湖路由西往東，到411 巷口時要左轉，他轉到一半
    ，看到有一部由內湖路一段由東往西行駛的小客車綠燈直行
    過來，然後小客車撞到上訴人休旅車右尾巴，後來休旅車一
    旋轉車身又擦撞到我。（你知道那個路口綠燈可否左轉？）
    紅綠燈是兩段式，先綠燈之後再轉紅燈，可左轉。（你為何
    知道這個路口是這種時相？）因為我就住在附近，常常經過
    路口。（你確定當時由內湖路一段由東往西的小客車行駛的
    燈號是綠燈？）我確定是綠燈。」等語（見本院卷第26頁）
    ，而參酌臺北市政府警察局交通警察大隊製作之臺北市○○
    路○段411 巷口之號誌運作表所載：「東向西及西向東方向
    ，第一時相之號誌，均為綠燈直行及右轉，第二時向之號誌
    始均轉變為紅燈可左轉，第二時向之號誌始均轉變為紅燈（
    不可左右轉）」（見上開板簡調字卷第35頁）之情，顯見本
    件車禍之發生，應係被上訴人駕駛DP-0693 號車由西向東行
    駛至上開路口時，未依號誌誌指示違規左轉，而與訴外人張
    雅雯所駕駛之5268-PP 號車發生碰撞所致甚明。
  (三)再者，本院依上訴人之聲請囑託臺北市車輛事故鑑定委員會
    鑑定車禍肇事原因後，其鑑定結果認為：「依規定汽車行駛
    至交岔路口應遵守燈光號誌。參據事故現場圖、照片所示3
    方車輛行向，另參照路口號誌運作表（當西向東號誌為直行
    及右轉箭頭綠燈時張君（按即訴外人張雅雯）之車允許直行
    往西，而東西向車輛不得左轉，而廖君（按即上訴人）之車
    須在西向東號誌為左轉箭頭綠燈時始可左轉彎），復參據證
    人曾君（按即現場目擊證人）指稱其目擊廖君、張君雙方行
    向號誌都是直行及右轉箭頭綠燈時發生此事故，併參酌3 方
    當事人陳述等，推析本事故應在東西向號誌為直行及右轉箭
    頭綠燈時發生，即廖君駕駛自小客貨車係在西向東左轉指向
    箭頭綠燈尚未亮起時左轉彎。綜上推論，廖君駕駛自小客貨
    車有「未依號誌指示左轉彎」之情形為本事故肇事原因，另
    尚無法僅依據雙方車損狀況、停車位置、3 方當事人所陳之
    事故經過等予以推斷張君租賃小客車有「超速行駛」之情事
    。是以，張君駕駛租賃小客車無肇事因素，又李君（按即證
    人李學士）騎乘普通重型機車依規定暫停等待左轉無肇事因
    素」，此復有臺北市車輛事故鑑定委員會鑑定意見書在卷可
    憑（見本院卷第31至33頁），由此益證被上訴人主張上訴人
    有違規左轉之肇事原因，應屬可信。
  (四)綜上，被上訴人抗辯其於本件車禍之發生並無過失，或訴外
    人張雅雯有違規超速之過失云云，尚非可採。
五、按因故意或過失，不法侵害他人之權利者，負損害賠償責任
    ；汽車、機車或其他非依軌道行駛之動力車輛，在使用中加
    損害於他人者，駕駛人應賠償因此所生之損害；不法毀損他
    人之物者，被害人得請求賠償其物因毀損所減少之價額，民
    法第184 條第1 項前段、第191 條之2 前段、第196 條分別
    定有明文。又被保險人因保險人應負保險責任之損失發生，
    而對於第三人有損失賠償請求權者，保險人得於給付賠償金
    額後，代位行使被保險人對於第三人之請求權；但其所請求
    之數額，以不逾賠償金額為限，保險法第53條第1 項亦有明
    文規定。查本件車禍之肇事原因既為上訴人駕DP-0693 號車
    未依號誌指示左轉彎，訴外人張雅雯駕駛之5268-PP 號車無
    肇事因素，則上訴人應對上開DP-0693 號車之所有人和運公
    司負侵權行為損害賠償責任，被上訴人於依約賠償被保險人
    和運公司上開5268-PP 號車損害後，依上開保險法第53條第
    1 項規定自得代位行使被保險人對於上訴人之損害賠償請求
    權。次查，被上訴人主張上開5268-PP 號車經北都汽車股份
    有限公司修復後，計支出修理費計198,636 元，其中工資部
    分為27,319元、零件部分為171,317 元（見前揭估價單、統
    一發票），上訴人於本院言詞辯論時抗辯上開修理費過高云
    云，然並未舉證以實其說，自難採取。惟按依民法第196 條
    請求賠償物被毀損所減少之價額，得以修復費用為估定之標
    準，但以必要者為限（例如：修理材料以新品換舊品，應予
    折舊）（最高法院77年度第9 次民事庭會議決議(一)參照）。
    本件原告請求之修復費中，工資部分固無折舊問題，然零件
    部分係以新品更換舊品，自應將折舊部分予以扣除。依行政
    院所頒「固定資產耐用年數表」及「固定資產折舊表」之規
    定，小客車之耐用年數為5 年，依定率遞減法每年折舊千分
    之369 ，而原告所承保之上開5268-PP 號自用小客車出廠日
    期為97年11月，有該車之行車執照影本1 紙在卷可證，計至
    受損時止（98年10月3 日）已使用10月餘，應折舊11月，零
    件折舊金額為57,948元（即：171,317 ×1,000 分之369 ×
    11/12 ＝57,948，元以下四捨五入），原告僅能請求113,36
    9 元（171,317 －57,948＝113369）。準此，原告得請求被
    告賠償之修理費金額應為140,688 元（即：27,319＋113,36
    9 ＝140,688 ）。
六、綜上所述，被上訴人依保險代位之法律關係，請求上訴人賠
    償198,636 元，於上開140,688 元之範圍內，為有理由，應
    予准許，逾此部分之請求，則無理由，應予駁回。又被上訴
    人勝訴部分，係所命給付之金額未逾50萬元之判決，依民事
    訴訟法第389 條第1 項第5 款規定，應依職權宣告假執行。
    是則原審就上開被上訴人之訴有理由部分，判命上訴人如數
    給付，並依職權告假執行，於法並無不合。上訴意旨指摘原
    判決不當，求予廢棄改判，為無理由，應予駁回其上訴。
七、本件事證已臻明確，兩造其餘攻擊、防禦方法及舉證，經本
    院審酌後，認對於判決結果均無影響，爰不一一論述，併此
    敘明。
八、據上論結，本件上訴為無理由，依民事訴訟法第436 條之1
    第3 項、第449 條第1 項、第78條，判決如主文。
中    華    民    國    99    年    12    月    29    日
                  民事第一庭    審判長法  官  李世貴

                                      法  官  黎文德
                                      法  官  高文淵
以上正本係照原本作成。
本判決不得上訴。
中    華    民    國    99    年    12    月    29    日
                                      書記官  黃瀅螢

司法院資訊處製作；財團法人民間司法改革基金會備份。
